臺灣高等法院民事裁定
                                       109年度抗字第36號
抗  告  人  財團法人新北市天主教聖心會

法定代理人  新庄美重子
代  理  人  劉康身律師
            蔡嘉政律師          
            許維帆律師
相  對  人  基業資產管理股份有限公司

特別代理人  林清波      住○○市○○區○○○路0段00號00                          至00樓        

上列當事人間塗銷地上權登記等事件，抗告人對於中華民國108
年11月6日臺灣士林地方法院108年度補字第818號關於核定訴訟
標的價額部分所為裁定提起抗告，本院裁定如下：
    主  文
原裁定關於訴訟標的價額核定部分廢棄。
本件訴訟標的價額核定為新臺幣壹億壹仟伍佰伍拾柒萬肆仟伍佰
捌拾元。
    理  由
一、按訴訟標的之價額，由法院核定。核定訴訟標的之價額，以
    起訴時之交易價額為準；無交易價額者，以原告就訴訟標的
    所有之利益為準。又以一訴主張數項標的者，其價額合併計
    算之；但所主張之數項標的互相競合或應為選擇者，其訴訟
    標的價額，應依其中價額最高者定之；以一訴附帶請求其孳
    息、損害賠償、違約金或費用者，不併算其價額民事訴訟法
    第77條之1第1項、第2項、第77條之2第1項、第2項分別定有
    明文。次按因地上權、永佃權涉訟，其價額以1年租金15倍
    為準，民事訴訟法第77條之4亦有明文。又土地所有權人，
    依民法第767條所有物返還請求權請求土地占有人拆除房屋
    返還土地，其訴訟標的之價額，應以該土地起訴時之交易價
    額為準算其價額（最高法院96年度第4次民事庭決議意旨參
    照)。
二、本件抗告意旨略以：伊本件起訴聲明第(一)、(二)項請求塗
    銷地上權登記及拆屋還地，均係為排除相對人對伊土地之占
    有及妨害，使土地回復為伊能圓滿行使之狀態，其目的同一
    ，故此二項聲明應以其價額高者定其訴訟標的價額。惟原裁
    定將此二項聲明價額合併計算定為本件訴訟標的價額，尚有
    違誤，爰提起本件抗告，求予廢棄原裁定關於訴訟標的價額
    之核定部分等語。
三、經查，抗告人於原法院起訴聲明請求：(一)相對人應將新北
    市○○區○○段0000○0000○0000○0000○0000地號土地，權利人為
    相對人、收件年期民國（下同）97年、字號淡地登字第1388
    60號、登記日期為97年8月8日、權利範圍全部之地上權登記
    塗銷，並協同抗告人辦理塗銷登記；(二)相對人應將坐落新
    北市八里區龍米段1319、1322、1324、1325、1326、1327地
    號土地上【下合稱系爭土地】，建號1322、門牌號碼為新北
    市○○區○○路0段000號之建物及圍牆等工作物及地上物拆除，
    將上開土地騰空返還抗告人；(三)相對人應給付抗告人新臺
    幣（下同）2,616萬8,869元，及自104年4月23日起至清償日
    止，按年息5％計算之利息；(四)相對人應給付抗告人296萬3
    ,275元，及自起訴狀繕本送達之翌日起至清償日止，按年息
    5％計算之利息。核抗告人訴之聲明第(一)項訴訟標的價額應
    以系爭土地1年租金15倍計算，為5,250萬元【計算式：350
    萬（年租金）×15=5,250萬元】；訴之聲明第(二)項應以起
    訴時土地交易價額為準，核為1億1,557萬4,580元【計算式
    ：5253.39平方公尺（抗告人主張相對人占有之面積）×22,0
    00（系爭土地108年1月公告土地現值）=115,574,580元】。
    又因抗告人上開二項聲明之目的，均係為排除相對人對其土
    地之占有及妨害，使土地回復能圓滿行使之狀態，其訴訟目
    的相同、利益一致，故應以其中價額較高之1億1,557萬4,58
    0元定為訴訟標的價額。至於抗告人訴之聲明第(三)、(四)
    項，係請求相對人返還因占用土地所生相當於租金之不當得
    利，屬第(一)、(二)項聲明之附帶請求，依民事訴訟法第77
    條之2第2項之規定，無庸併算其價額。從而，本件訴訟價額
    應核定為1億1,557萬4,580元，原裁定將上開第(一)、(二)
    項聲明價額合併計算定為本件訴訟標的價額，尚有未洽。抗
    告意旨指摘原裁定訴訟標的價額核定部分不當，聲明廢棄，
    為有理由，應由本院將原裁定關於訴訟標的價額核定部分廢
    棄，並核定如主文第2項所示。
四、末查，抗告人對於原裁定命其補繳裁判費部分，雖未聲明 
    不服，惟原裁定關於核定訴訟標的價額部分既經廢棄，則原
    裁定關於命繳裁判費部分亦失所附麗，應俟訴訟標的價額確
    定後，由原法院另為適當之處理，併此敘明。
五、據上論結，本件抗告為有理由，爰裁定如主文。
中　　華　　民　　國　　109 　年　　1 　　月　　30　　日
                  民事第十五庭  
                      審判長法  官  方彬彬 
                            法  官  謝永昌
                            法  官  李慈惠
正本係照原本作成。
本裁定除以適用法規顯有錯誤為理由外，不得再抗告。如提起再
抗告，應於收受送達後10日內委任律師為代理人向本院提出再抗
告狀。並繳納再抗告費新臺幣１千元。
中　　華　　民　　國　　109 　年　　1 　　月　　30　　日

  　　　　　　　　　　　　　書記官  黃麗玲